【裁判字號】    98,交聲,270
【裁判日期】    980318
【裁判案由】    聲明異議
【裁判全文】
臺灣高雄地方法院交通事件裁定         98年度交聲字第270號
原處分機關  交通部公路總局臺北區監理所板橋監理站
異  議  人
即受處分人  乙○○
上列異議人即受處分人因違反道路交通管理處罰條例案件，對於
交通部公路總局臺北區監理所板橋監理站民國97年12月30日所為
之裁決處分（板監裁字第裁41-BO0000000號）聲明異議，本院裁
定如下：
    主  文
異議駁回。
    理  由
一、原處分意旨略以：本件異議人即受處分人乙○○於民國97年
    8 月12日下午2 時34分許，駕駛車號JKT-116 號重型機車，
    行經高雄市鼓山區○○○路與青海路口時，因闖紅燈而為警
    當場製單舉發，並指定應到案日期為97年9 月27日，經異議
    人當場簽收，嗣異議人逾上開應到案日期，未至原處分機關
    即交通部公路總局臺北區監理所板橋監理站聽候裁決，復未
    繳納罰鍰，原處分機關乃依道路交通管理處罰條例第53條第
    1 項、第63條第1 項第3 款及違反道路交通管理事件統一裁
    罰基準及處理細則所定「統一裁罰基準表」等規定，裁處異
    議人罰鍰新臺幣（下同）4,500 元，並記違規點數3 點。
二、聲明異議意旨略以：異議人因違規遭員警開單時，罰單上並
    未註明金額，員警亦未明確告知罰單金額、及應到案日期、
    處所係指何意，致異議人誤以為須待收受交通裁決書才能去
    繳款。等到前往監理站換發行照時，方知上開罰鍰因逾越到
    案期日甚久而遭加倍處罰，如果法律要科予人民義務，應該
    要先規範員警於舉發時有告知之義務，且監理機關如發現罰
    單逾期，也應該先以書面通知異議人，才不會招致民怨，為
    此，爰依法聲明異議，請求法院撤銷原處分關於加重部分之
    裁罰等語。
三、按駕駛人駕駛汽車，應遵守道路交通標誌、標線、號誌之指
    示，道路交通安全規則第90條前段定有明文。又汽車駕駛人
    ，行經有燈光號誌管制之交岔路口闖紅燈者，處1,800 元以
    上5,400 元以下罰鍰，並記違規點數3 點，道路交通管理處
    罰條例第53條第1 項、第63條第1 項第3 款亦有明文。另依
    違反道路交通管理事件統一裁罰基準表規定，駕駛汽車行經
    有燈光號誌管制之交岔路口闖紅燈，逾越應到案期限30日以
    上60日以內，而經主管機關逕行處罰者，對汽車駕駛人處以
    4,500 元之罰鍰，並計違規點數3 點，亦有違反道路交通管
    理事件統一裁罰基準及處理細則所定「統一裁罰基準表」可
    參。
四、經查：
  (一)異議人於上揭時、地，駕駛上開重型機車行經有燈光號誌管
    制之交岔路口違規闖紅燈而為員警攔停舉發，員警當場並開
    立舉發違反道路交通管理事件通知單（下稱舉發通知單）予
    異議人收執等情，業據證人即舉發員警甲○○於本院調查時
    證述明確，並有高雄市政府警察局舉發違反道路交通管理事
    件通知單1 紙在卷可稽（參本院卷第9 、19、20頁），且為
    異議人所不爭執；又異議人因未依舉發通知單上所載應到案
    日期97年9 月27日前繳納罰款或至應到案處所聽候裁決，原
    處分機關乃依道路交通管理處罰條例第53條第1 項、第63條
    第1 項第3 款及違反道路交通管理事件統一裁罰基準表之規
    定，裁處異議人罰鍰4,500 元，並記違規點數3 點一節，亦
    有交通部公路總局臺北區監理所板橋監理站違反道路交通管
    理事件裁決書、97年12月23日北監板四字第0972008672號函
    附卷可按（參本院卷第7 、11頁），是此部分之事實，均堪
    認定。
  (二)異議人固辯稱：員警開單時未明確告知罰單金額、及應到案
    日期、處所係指何意，致其誤以為須待收受交通裁決書後才
    能去繳款。惟按「行為人有本條例之情形者，應填製舉發違
    反道路交通管理事件通知單（以下簡稱通知單），並於被通
    知人欄予以勾記，其通知聯依下列規定辦理：一、當場舉發
    者，應填記駕駛人或行為人姓名、性別、出生年月日、地址
    、身分證統一編號及車主姓名、地址、車牌號碼、車輛種類
    。被查獲之駕駛人或行為人為受處分人時，應於填記通知單
    後將通知聯交付該駕駛人或行為人簽名或蓋章收受之；交通
    勤務警察或依法令執行交通稽查任務人員依前項規定舉發時
    ，應告知駕駛人或行為人之違規行為及違反之法規。」，違
    反道路交通管理事件統一裁罰基準及處理細則第11條第1 項
    第1 款、第12條訂有明文。是上開規則僅規範員警於開單舉
    發時須告知行為人違規行為及違反法條，並未科予員警有口
    頭告知罰單金額、應到案日期、處所等之義務。再按「行政
    機關作成限制或剝奪人民自由或權利之行政處分前... ，應
    給予該處分相對人陳述意見之機會。」、「又行政機關依第
    102 條給予相對人陳述意見之機會時，應以『書面』記載下
    列事項通知相對人... ；前項情形，行政機關得以言詞通知
    相對人，並作成紀錄... 。」，行政程序法第102 條前段、
    第104 條亦分別定有明文。從而，限制或剝奪人民自由或權
    利之行政處分，行政機關給予該處分相對人陳述意見時，原
    則上應以「書面」為之，例外方以口頭為之。本件員警於舉
    發時，已當場開立舉發通知單交予異議人，並依規定告知異
    議人違規行為及違反法條等情，業據證人甲○○證述在卷（
    參本院卷第20頁），而觀之上開舉發通知單，亦以書面載明
    ：「應到案日期：97年9 月27日前」、「應到案處所：臺北
    監理所」，「得採網際網路、語音轉帳、郵繳或向委託代收
    之機構繳納罰鍰」等語，有該舉發通知單在卷可查，揆諸前
    揭說明，本件員警之上開舉發及舉發通知單之填製，即難謂
    有何違反法律規定之義務，異議人雖前開詞情置辯，然其既
    未提供員警應負口頭告知義務之法理依據，是其上開所辯，
    即難憑取。
  (三)另違反行政法上義務之行為非出於故意或過失者，不予處罰
    ，行政罰法第7 條第1 項亦有明定；是違反行政法上義務之
    行為，並不以故意為限，倘有過失，亦仍應負行政法上之責
    任。本件異議人當場收受前揭舉發通知單，而該舉發單已載
    明應到案日期、處所以及得採網際網路、語音轉帳、郵繳或
    向委託代收之機構繳納罰鍰等事項之事實，已如前述，是異
    議人如細細研讀，非不能自上開舉發通知單上所載文義得知
    應於應到案日期前繳納罰鍰或前往應到案處所聽候裁決之情
    事，且異議人係一有正常智識之成年人，如有疑義，亦非不
    能透過詢問他人或自報章網路等處得知上開舉發通知單之繳
    納流程，今異議人徒以其主觀臆測，逕認須待收受交通裁決
    書後方能繳款，其自有應注意，能注意，卻疏未能注意之過
    失責任甚明。從而，本件異議人未於97年9 月27日之最後應
    到案期限內，至臺北監理所到案聽候裁決或繳納罰鍰，就此
    實有可歸責事由，則此程序上所生之不利益，自應由異議人
    承受。故異議人此部分所辯，並無可採。
五、綜上所述，本件異議人未依舉發通知單上所載應到案日期97
    年9 月27日前繳納罰款或至應到案處所聽候裁決，原處分機
    關乃依道路交通管理處罰條例第53條第1 項、第63條第1 項
    第3 款及違反道路交通管理事件統一裁罰基準表之規定，裁
    處異議人罰鍰4,500 元，並記違規點數3 點，並無違誤，裁
    罰額度亦無不當，異議人執前開情詞聲明異議，為無理由，
    應予駁回。
六、據上論斷，應依道路交通案件處理辦法第19條，裁定如主文
    。
中    華    民    國    98    年    3     月    18    日
                    交通法庭  法  官  王俊彥
如不服本裁定應於送達後5 日內向本院提出抗告狀。
以上正本證明與原本無異。
中    華    民    國    98    年    3     月    20    日
                              書記官  鄭永媚


司法院資訊處製作；財團法人民間司法改革基金會備份。
